【裁判字號】    89,易緝,30
【裁判日期】    890225
【裁判案由】    竊盜
【裁判全文】
臺灣臺南地方法院刑事判決                          八十九年度易緝字第三號
    公  訴  人  臺灣台南地方法院檢察署檢察官
    被      告  乙○○
右列被告因竊盜案件，經檢察官提起公訴（八十八年度偵字第四七四三號），本院判
決如左：
    主  文
乙○○無罪。
    理  由
一、公訴意旨略以：乙○○曾有侵占前科，仍不知悔改，約於八十八年三月三十日上
    午九時許，在台南市○○○路三號前，適見甲○○停放於該處之車號ＶＧＰ︱─
    七五八號輕機車之鑰匙未拔下，意圖為自己不法之所有，竊取該部機車，得手後
    供己騎用。迨於同年四月一日下午十一時二十分許，騎駛該車行經台南市○○路
    與東豐路口被警查獲。因認乙○○涉有竊盜罪嫌。
二、按犯罪事實應依證據認定之，無證據不得推定其犯罪事實；又不能證明被告犯罪
    者，即應諭知無罪之判決，刑事訴訟法第一百五十四條、第三百零一條第一項分
    別定有明文。本件公訴人認被告乙○○涉有竊盜罪嫌，無非以被告騎乘他人失竊
    機車，為警查獲，辯稱向人借用，又無法舉出借用者真實年籍姓名以供查證，且
    該機車甫在查獲處附近失竊一日，業據被害人指證明確等資為依據。
三、訊據被告乙○○坦承騎乘他人機車遭警查獲，惟矢口否認有竊盜犯行，辯稱：伊
    係在八十八年三月三十一日上午十時許，在中山公園內認識綽號「阿元」者，「
    阿元」知伊在找工作，乃將機車借伊使用，並約定欲還機車時，將車騎去中山公
    園還給阿元等語。經查：
（一）按認定不利於被告之事實，須依積極證據，苟積極證據不足為不利於被告事實
      之認定時，即應為有利於被告之認定，更不必有何有利之證據，最高法院三十
      年上字第八一六號著有判例可資參照。本件被告騎乘他人失竊機車遭警查獲之
      事實，為被告坦承，並經失主甲○○指訴明確，且有贓物領據一紙在卷可稽，
      惟騎乘他人失竊機車之事實，應區別行為人行為時是否知該車為他人失竊之物
      而分別論斷，若知為他人失竊之物，應論以收受贓物罪；如不知為他人失竊之
      物，應論以侵占遺失罪。若欲由騎乘他人失竊機車之事實論究行為人竊盜罪責
      ，除騎乘贓車之事實外，應有更積極之證據，諸如被告之自白、共犯或目擊者
      的陳述、或現場的錄影帶等。如無更積極之證據，騎乘他人失竊機車之行為，
      依首揭判例意旨所示，應只能分別情形論以收受贓物罪或侵占遺失物罪，尚難
      以被告無法舉證證明查獲之機車非伊所偷，遽坐被告竊盜罪責。
（二）本件被告自警訊、偵查乃至本院審理中，均指稱本件查獲之機車係「阿元」在
      中山公園借與伊，有各該筆錄可參，被告歷次供述並無反覆，尚難置其辯解於
      不顧。被告辯稱向「阿元」者借用機車乙節，因其無法舉出「阿元」真實姓名
      而難以採信。被告於借用機車時未向出借者一併借用行車執照，亦可認被告所
      稱以為機車係「阿元」的云云亦不可採。惟被告辯解縱不可採，依前開說明，
      至多亦僅能認定被告有機車係贓物的認識，而追究被告收受贓物之罪責，尚難
      以被告辯解不可採為由，在無更積極證據足資認定之情形下，推論被告有偷竊
      機車之行為。
四、綜上所述，本件被告確有騎乘他人失竊機車之事實，惟並無更積極證據可據以認
    定被告有竊盜該機車之行為，不能證明被告犯起訴書所指之竊盜罪，自應為無罪
    之諭知。
據上論斷，應依刑事訴訟法第三百零一條第一項，判決如主文。
中    華    民    國      八十九    年      二        月    二十五      日
                              臺灣臺南地方法院刑事第四庭
                                  法  官  陳振謙
右正本證明與原本無異
如不服本判決應於送達後十日內向本院提出上訴狀
                                  書記官  陳南山
中    華    民    國      八十九    年      二        月    二十九    日


司法院資訊處製作；財團法人民間司法改革基金會備份。
